【裁判字號】    98,審易,643
【裁判日期】    981204
【裁判案由】    竊盜
【裁判全文】
臺灣新竹地方法院刑事判決             98年度審易字第643號
公  訴  人  臺灣新竹地方法院檢察署檢察官
被      告  甲○○
上列被告因竊盜案件，經檢察官提起公訴（98年度偵字第4397號
），經被告於本院準備程序中，就被訴事實為有罪之陳述，經告
知被告簡式審判程序之旨，並聽取檢察官、被告之意見後，經本
院進行簡式審判程序，本院判決如下：
    主  文
甲○○犯竊盜罪，累犯，處有期徒刑肆月，如易科罰金，以新臺
幣壹仟元折算壹日。
    犯罪事實
一、甲○○前於民國91年間，因違反毒品危害防制條例案件，經
    臺灣桃園地方法院於93年6 月19日以93年度壢簡字第322 號
    判決判處有期徒刑6 月確定，於93年9 月6 日易科罰金執行
    完畢。詎其仍不知悔改，基於意圖為自己不法所有之竊盜犯
    意，於98年1 月17日凌晨3 時許，駕駛不知情之其妻曾淑芳
    所有之車牌號碼HT-5396 號自用小貨車，至新竹縣湖口鄉長
    安村7 鄰26號旁之農地，竊取乙○○所有車身號碼10406 號
    、型號U-30號、年份為西元1996年、產牌為KUBOTA之挖土機
    1 部，得手後駕駛前開小貨車運至其於桃園縣新屋鄉望間村
    4 鄰十五間21號之住處附近空地停放，警方旋於同日循線查
    悉上情，並起獲前揭挖土機1 部（業已發還予乙○○）。
二、案經新竹縣政府警察局竹北分局報告臺灣新竹地方法院檢察
    署檢察官偵查起訴。
    理    由
一、程序部分：
    按除被告所犯為死刑、無期徒刑、最輕本刑為3 年以上有期
    徒刑之罪或高等法院管轄第一審案件者外，於前條第1 項程
    序進行中，被告先就被訴事實為有罪之陳述時，審判長得告
    知被告簡式審判程序之旨，並聽取當事人、代理人、辯護人
    及輔佐人之意見後，裁定進行簡式審判程序，刑事訴訟法第
    273 條之1 第1 項定有明文。本案被告甲○○所犯係死刑、
    無期徒刑、最輕本刑為3 年以上有期徒刑以外之罪，其於準
    備程序中就被訴事實為有罪之陳述，經告知簡式審判程序之
    旨，並聽取公訴人及被告甲○○之意見後，本院認為適宜進
    行簡式審判程序，合先敘明。
二、認定被告犯行所憑之各項證據：
（一）被告甲○○於本院準備程序、簡式審判程序時均坦承不諱
      。其稱：伊有將被害人所有之上開挖土機開上伊妻子曾淑
      芳所有之自用小貨車後，載至桃園縣新屋鄉望間村4 鄰十
      五間21號住處附近空地停放，偷挖土機是要挖水溝用等語
      （見本院卷第25頁反面）。
（二）被害人乙○○於警詢時之指述。其稱：案發當日早上6 時
      許，他發現放在農田裡的挖土機遭竊，經警方調閱現場監
      視器畫面後發現，有1 部藍色自用小貨車於案發時開進停
      放挖土機的地方，並用該部自用小貨車將挖土機載走，他
      與警方撿起現場掉落之煞車燈碎片，並在案發當日下午1
      點10分許，於桃園縣新屋鄉望間村4 鄰十五間21號處，發
      現1 部藍色自用小貨車，該車左後煞車燈與現場掉落之煞
      車燈碎片比對吻合無誤，並在現場發現他所有之挖土機1
      部等語。（見98年度偵字第4397號偵查卷第8 、9 頁）。
（三）證人即被告甲○○之配偶曾淑芳於警詢時之證述。其稱：
      車號HT-5396 號自用小貨車係她所有，平常都是被告甲○
      ○在保管與使用，案發當時她在睡覺，是被告甲○○將上
      開自用小貨車開走，自用小貨車的鑰匙在被告甲○○身上
      ，並沒有借給他人使用，案發當日早上5 點多，有看到上
      開自用小貨車已停在她的住處前，被告甲○○是到當日早
      上8 時許才回到家裡等語（見上開偵查卷第4 至6 頁）。
（四）贓證物認領保管單、買賣合約書、統一發票、進口報單、
      失竊現場照片8 紙、挖土機、起獲現場及車號HT-5396 號
      自用小貨車照片40紙（見上開偵查卷第16至39頁）：佐證
      失竊挖土機係被害人乙○○所有、被告甲○○行竊及上開
      挖土機業經被害人乙○○領回之犯罪事實。
（五）綜上，本案被告甲○○之犯行，事證明確，應依法予以論
      科。
三、論罪科刑：
（一）論罪：核被告甲○○所為，係犯刑法第320 條第1 項之普
      通竊盜罪。
（二）累犯：被告甲○○前於91年間，因違反毒品危害防制條例
      案件，經臺灣桃園地方法院於93年6 月19日以93年度壢簡
      字第322 號判決判處有期徒刑6 月確定，並於93年9 月6
      日易科罰金執行完畢等情，有臺灣高等法院被告前案紀錄
      表1 份在卷可佐，其於刑之執行完畢5 年內故意再犯本件
      有期徒刑以上之罪，為累犯，應依刑法第47條第1 項之規
      定加重其刑。
（三）量刑：爰審酌被告甲○○除有前揭構成累犯事由之犯行，
      另有贓物罪前科，有前揭所示之臺灣高等法院被告前案紀
      錄表可稽，足徵素行非善。其正值青壯，竟不思守法自制
      ，循正當途徑獲取所需，猶為貪圖一己之私，恣意竊取被
      害人乙○○之挖土機，危害社會治安與他人財產安全，所
      為實不足取，且犯後仍一度飾詞狡辯，有礙財產犯罪之偵
      審，幸能及時省悟，於本院訊問時坦承犯行，態度尚可，
      且其所竊得之挖土機業已發還予被害人乙○○領回，有卷
      附贓證物認領保管單可稽（見上開偵查卷第16頁、本院卷
      第14頁）等一切情狀，量處如主文所示之刑，併諭知易科
      罰金之折算標準，以示懲儆。
（四）法律修正後之法律適用：
  １、被告甲○○行為後，刑法第41條第2 項至第8 項雖業於97
      年12月30日修正，經總統於98年1 月21日公布，並於98年
      9 月1 日施行。而按行為後法律有變更者，適用行為時之
      法律，但行為後之法律有利於行為人者，適用最有利於行
      為人之法律，刑法第2 條第1 項定有明文，係採從舊從輕
      之原則。而所謂法律有變更，係指足以影響行為之可罰性
      範圍及其法律效果之法律修正而言，易科罰金、易服勞役
      之折算標準及其期限涉及裁量權之行使，屬於科刑規範事
      項，其折算標準於裁判時並應於主文內諭知，與一般純屬
      執行之程序有別，是如新舊法對易科罰金、易服勞役之折
      算標準及期限各有不同時，應依前揭規定，比較適用最有
      利於行為人之法律，有最高法院96年度臺非字第58號、第
      234 號判決可資參照。惟有關易服社會勞動折算標準為6
      小時折算1 日，期限為最長1 年，修正後刑法第41條第2
      項、第3 項、第5 項已定有明文，其標準係屬固定，並不
      涉及法院裁量權之行使，非屬科刑規範事項變更，自不生
      新舊法比較之問題，故本案無刑法第2 條法律變更規定之
      適用。
  ２、又依修正後刑法第41條第2 項規定：「依前項規定得易科
      罰金而未聲請易科罰金者，得以提供社會勞動6小時折算1
      日，易服社會勞動」。而刑法施行法第3條之2規定：「刑
      法第41條及第42條之1 之規定，於中華民國98年9月1日刑
      法修正施行前已裁判確定之處罰，未執行或執行未完畢者
      ，亦適用之」，其立法理由謂：「依刑法第41條規定聲請
      易服社會勞動者，因條文已明定以社會勞動6 小時折算徒
      刑或拘役1 日，與易科罰金應於裁判主文諭知折算標準之
      情形不同，無須於裁判主文諭知…至於可否易服社會勞動
      ，與可否易科罰金相同，皆屬於執行事項，非裁判量刑事
      項，故98年9月1日刑法修正施行前已裁判確定之處罰，未
      執行或執行未完畢者，無庸再向法院聲請裁定諭知折算標
      準」。準此，本件有修正後刑法第41條第2 項之適用，是
      被告甲○○若未聲請易科罰金，依法得以提供社會勞動6
      小時折算1 日，易服社會勞動，惟無須於本判決主文諭知
      ，併予敘明。
（五）不另為沒收之說明：至本案供被告甲○○竊盜所使用之車
      號HT-5396 號自用小貨車，係被告甲○○之配偶即曾淑芳
      所有，業據證人曾淑芳證述明確（見偵查卷第4 、5 頁）
      ，既非被告甲○○所有，依刑法第38條第1 項第2 款及同
      條第3 項之規定，爰不予宣告沒收，併此敘明。
據上論斷，應依刑事訴訟法第273條之1第1 項、第299條第1項前
段，刑法第320 條第1 項、第47條第1 項、修正後刑法第41條第
1 項前段、第2 項，刑法施行法第1 條之1 第1 項、第2 項前段
，判決如主文。
本案經檢察官洪期榮到庭執行職務。
中    華    民    國    98    年    12    月    4     日
                  刑事第九庭法  官    劉兆菊
以上正本證明與原本無異。
如不服本判決應於收受判決後10日內向本院提出上訴書狀，並應
敘述具體理由。其未敘述上訴理由者，應於上訴期間屆滿後20日
內向本院補提理由書(均須按他造當事人之人數附繕本)「切勿逕
送上級法院」。
中    華    民    國    98    年    12    月    4    日
                            書記官    林兆嘉
附錄本案論罪科刑法條：
中華民國刑法第320條
（普通竊盜罪、竊佔罪）
意圖為自己或第三人不法之所有，而竊取他人之動產者，為竊盜
罪，處5  年以下有期徒刑、拘役或 5 百元以下罰金。
意圖為自己或第三人不法之利益，而竊佔他人之不動產者，依前
項之規定處斷。
前二項之未遂犯罰之。


司法院資訊處製作；財團法人民間司法改革基金會備份。
